臺灣臺南地方法院臺南簡易庭民事判決
109年度南小字第1538號
原      告  兆豐產物保險股份有限公司

法定代理人  梁正德
訴訟代理人  楊豐隆
被      告  王琬婷


訴訟代理人  蕭民庭
上列當事人間請求侵權行為損害賠償事件，經本院於民國109年1
0月27日言詞辯論終結，判決如下：
    主      文
被告應給付原告新臺幣肆仟陸佰元，及自民國一０九年五月六日
起至清償日止，按週年利率百分之五計算之利息。
原告其餘之訴駁回。
訴訟費用新臺幣壹仟伍佰元由被告負擔百分之二十八，餘由原告
負擔。
本判決原告勝訴部分得假執行。但被告以新臺幣肆仟陸佰元為原
告預供擔保後，得免為假執行。
    事實及理由
一、本件原告主張：
（一）被告於民國107年10月15日20時許，駕駛車牌號碼0000-00
      號自用小客車，在臺南市東區東寧路與勝利路口停等紅燈
      時，將排檔打至N檔並將腳放開剎車，車輛遂向前移動，
      撞擊前方正在停等紅燈之訴外人楊甯瑄駕駛原告承保之車
      牌號碼000-0000號自用小客車（下稱系爭車輛），致系爭
      車輛受有損害，經送廠修復，修復費用為新臺幣（下同）
      16,214元（其中工資1,956元、烤漆6,160元、零件8,098
      元），原告已依保險契約悉數理賠被保險人。被告對於本
      件事故之發生有過失責任，依民法第184條第1項前段、第
      191條之2規定，被告應負損害賠償責任，原告既已賠付上
      開修復費用，自得依保險法第53條第1項規定，代位請求
      權人向被告行使請求權等語。
（二）對被告抗辯之陳述：　　
      駿達汽車股份有限公司（下稱俊達公司）係系爭車輛之原
      廠公司，原告對於該公司於維修前所提供之金額13,093元
      估價單沒有意見，當初估價有就保險桿部分估價，沒有其
      他證據可證明系爭車輛之後保險桿有因本件車禍而移位等
      語。
（三）並聲明：被告應給付原告16,214元，及自起訴狀繕本送達
      翌日起至清償日止，按年息百分之5計算之利息。
二、被告則以：
（一）本件事故發生時，雙方皆於事故點靜止停等紅燈，待被告
      釋放剎車後，因路面微傾車身自行前滑約0.8公尺「推碰
      」至前車後保桿。一週後系爭車輛車主楊甯瑄約被告於10
      7年10月22日上午至車廠勘損，經原廠技師將車身頂起，
      詳細做完車尾周邊檢查後，外觀結構均正常，並無任何車
      損發現。然車主不願接受自己的原廠檢查結果，繼而質疑
      後保桿内部可能會受損，堅持要求全部拆除細檢做内部檢
      查，不認同原廠所做的專業評估！並以需待理赔員核單擇
      日再協商為由，後續即不回訊。然原告拖延近2年後始起
      訴行使代位求償權，著實令被告深感無奈。本件事故發生
      後，車主與被告於現場檢視兩車皆無受損，由警方備案，
      後續至車主指定之原廠，技師將車身頂起執行檢查結果亦
      完全正常，後保險桿外觀並無任何異狀，周邊接合面無位
      移，且固定後保桿下方之二根内鐵亦完全正常。原告所提
      之估價單與被告當日在原廠拍攝的估價單金額不同，原廠
      當日一開始的估價是13,095元，因車主懷疑內部有損傷，
      要拆下來檢查的工資費用為1,600元。
（二）一般損壞赔償應先區分得否回復原狀，可回復原狀者，依
      民法第213條第1項，應以回復原狀為其損害赔償方法，如
      果不能回復至原狀，或回復原狀有重大困難者，則可改以
      「金錢賠償」之方式填補損害。雖原告經被保險人同意逕
      由原告先行墊付理赔，並依保險法第53條規定取得代位求
      償權。但保險法第53條為保險公司與被保戶二者間之契約
      ，乃保險公司對被保戶財損權益的保障，不應為滿足客戶
      之需求，提出不合理的求償，而損及第三人之權益，有「
      以侵權之名而行侵權之實」的錯誤。保險法位階為民法之
      子法，不應凌駕民法，保險理赔員逾越民法擅自履行錯誤
      的保修後，再向無辜的第三人求償，實屬無理！對其理賠
      員不嚴謹的估損和延生相關支出，保險公司應自行負責善
      後。
（三）維修零件按車齡亦有折舊率及有無必要更換之問題，原告
      對此車損諸多不明尚待商榷下，卻任由其被保人私以質疑
      後保桿内附件會受損為由，將不影響結構功能和外觀如常
      的零件，假車損之名趁機汰舊換新，（徒增諸多拆裝、耗
      件、工時）滿足車主、車廠及自身三方需求，最終讓被告
      莫名的全額買單？原告於系爭車輛進廠維修期間，經專員
      下午核單、車損維修項目及金額變更，車廠當日完修、簽
      約、開立收據、交車及後續索赔等作業流程，直至車主取
      車後月餘方開立發票，原告拖延至今已近二年，皆未知會
      或與被告商議是否有失責之嫌？今原告起訴索赔，實難認
      同等語，資為抗辯。
（四）並聲明：
　１、原告之訴駁回。
　２、如受不利之判決，願供擔保請准宣告免為假執行。
三、本院得心證之理由：
（一）關於被告於107年10月15日20時許，駕駛車牌號碼0000-00
      號自用小客車，在臺南市東區東寧路與勝利路口停等紅燈
      時，將排檔打至N檔並將腳放開剎車，車輛遂向前移動，
      撞擊前方正在停等紅燈之訴外人楊甯瑄駕駛原告承保之系
      爭車輛，原告並已賠付16,214元予被保險人楊甯瑄等情，
      有查核單、系爭車輛行車執照、臺南市政府警察局第一分
      局道路交通事故當事人登記聯單、賠款滿意書、臺南市政
      府警察局第一分局109年4月22日南市警一交字第10901739
      71號函檢附本件事故相關資料各1份附卷可參（見本院109
      年度南司小調字第808號卷〈下稱本院調字卷〉第15至19、2
      7、43至81頁），且為兩造所不爭執，堪信為真實。
（二）原告主張：系爭車輛因本件交通事故受有損害，經送廠修
      復，修復費用為16,214元（其中工資1,956元、烤漆6,160
      元、零件8,098元）乙節，為被告所否認，並辯稱：系爭
      車輛並無受損，後保險桿外觀並無任何異狀，周邊接合面
      無位移，且固定後保桿下方之二根内鐵亦完全正常等語，
      是本件爭點厥為系爭車輛有無因本件交通事故受有損害？
      若有，其損害為何？經查：
　１、按當事人主張有利於己之事實者，就其事實有舉證之責任
      ，民事訴訟法第277條前段定有明文。所謂舉證係指就爭
      訟事實提出足供法院對其所主張者為有利認定之證據而言
      ，若所舉證據，不能對其爭訟事實為相當之證明，自無從
      認定其主張為真正。又民事訴訟如係由原告主張權利者，
      應先由原告負舉證之責，若原告先不能舉證，以證實自己
      主張之事實為真實，則被告就其抗辯事實即令不能舉證，
      或其所舉證據尚有疵累，亦應駁回原告之請求。又原告對
      於自己主張之事實已盡證明之責後，被告對其主張，如抗
      辯其不實並提出反對之主張者，則被告對其反對之主張，
      亦應負證明之責，此為舉證責任分擔之原則。又各當事人
      就其所主張有利於己之事實，均應負舉證之責，故一方已
      有適當之證明者，相對人欲否認其主張，即不得不更舉反
      證（最高法院99年度臺上字第483號判決要旨參照）。查
      關於系爭車輛有無因本件交通事故受有損害乙節，證人即
      處理當時事故之警員蔡蕙卉於本院審理時證稱：「該交通
      事故是否由你到現場去處理？是。（上開資料中的照片是
      否由你所拍攝？）是。…（你到現場的時候，現場兩台車
      擦撞的情形為何？）如照片顯示的位置，當事人都有表示
      他們是駕駛。（請證人在上開資料所附照片以藍筆圈出車
      輛受損之處。）照片編號10是後保險桿的下緣處，只有一
      張而已。（依你當時來看，車輛受損之處，確實是由另一
      部車由後方撞擊造成的嗎？）我有在現場比對，經比對後
      ，是後方白色車輛白色的車牌撞擊到前方的車輛。（該受
      損之處是否為新傷？）因為是擦痕，所以只能看出跟車牌
      是同一個高度。（有無凹陷？）沒有。（保險桿有無因撞
      擊而移位？）現場查看是沒有。……（你當時拍照片的時候
      ，是否是確實看到車子上面確實有損害？）是。……（你看
      到的擦痕有無很嚴重？）是很表面，感覺上只傷到外面的
      漆，也沒有傷到內漆。」等語（見本院卷第36頁反面至第
      38頁），本院審酌證人係處理本件交通事故之警員，對於
      一般車禍案件應受有處理流程之基本訓練，且有判斷車輛
      有無受損及受損位置之能力，是其證詞應屬可採，又衡情
      ，後車往前碰撞前車，縱使僅輕微碰撞，後車車牌仍有刮
      傷前車烤漆之可能，足徵系爭車輛確受有擦痕之損害，至
      於原告主張系爭車輛因本件事故受有後保險桿下方擦痕以
      外之損害之部分，其未能舉證以實說，自難認系爭車輛除
      上揭後保險桿下方擦痕之損害外，尚有其他之損害。
　２、次按因故意或過失，不法侵害他人之權利者，負損害賠償
      責任；汽車、機車或其他非依軌道行駛之動力車輛，在使
      用中加損害於他人者，駕駛人應賠償因此所生之損害，民
      法第184條第1項前段、第191條之2前段分別定有明文。再
      按不法毀損他人之物者，被害人得請求賠償其物因毀損所
      減少之價額；負損害賠償責任者，除法律另有規定或契約
      另有訂定外，應回復他方損害發生前之原狀；該項情形，
      債權人得請求支付回復原狀所必要之費用，以代回復原狀
      ，民法第196條、第213條第1項及第3項亦分別有明文規定
      。又被保險人因保險人應負保險責任之損失發生，而對於
      第三人有損失賠償請求權者，保險人得於給付賠償金額後
      ，代位行使被保險人對於第三人之請求權。但其所請求之
      數額，以不逾賠償金額為限，保險法第53條第1項定有明
      文。再按損害賠償祇應填補被害人實際損害，保險人代位
      被害人請求損害賠償時，依保險法第53條第1項規定，如
      其損害額超過或等於保險人已給付之賠償金額，固得就其
      賠償之範圍，代位請求賠償，如其損害額小於保險人已給
      付之賠償金額，則保險人所得代位請求者，應祇以該損害
      額為限（最高法院65年台上字第2908號裁判要旨參照）。
      查系爭車輛因本件事故受有後保險桿下方擦痕之損害乙節
      ，業如前述，又本件事故既係因被告未緊踩剎車所致，則
      被告就本件事故之發生即應負過失侵權行為責任，是被告
      應就系爭車輛修復後保險桿下方擦痕之費用負賠償責任，
      而原告對於以駿達公司於維修前所提供之金額13,093元估
      價單作為請求依據沒有意見（見本院卷第38頁），觀諸該
      估價單（見本院卷第28頁），後保險桿之烤漆費用為3,80
      0元，又為烤漆而拆裝後保險桿之工資為800元，是系爭車
      輛因本件事故所受實際損害金額應為4,600元（計算式：3
      ,800＋800＝4,600）。原告雖已依保險契約賠付被保險人16
      ,214元，然本件實際損害金額為4,600元，則依上揭說明
      ，原告所得代位請求之金額應以4,600元為限，是原告請
      求被告給付4,600元，即屬有據，逾此部分，則屬無憑。
      至被告固辯稱：原告拖延至今已近2年，皆未知會或與被
      告商議是否有失責之嫌云云，然按因侵權行為所生之損害
      賠償請求權，自請求權人知有損害及賠償義務人時起，2
      年間不行使而消滅，民法第197條第1項前段定有明文，本
      件交通事故係於107年10月15日發生，原告於109年3月25
      日提起本件訴訟，尚未逾2年時效，即原告之請求權尚未
      因時效完成而消滅，原告自得依法請求被告賠償，被告上
      開抗辯並不足採。
（三）另按給付無確定期限者，債務人於債權人得請求給付時，
      經其催告而未為給付，自受催告時起，負遲延責任。其經
      債權人起訴而送達訴狀，或依督促程序送達支付命令，或
      為其他相類之行為者，與催告有同一之效力；遲延之債務
      ，以支付金錢為標的者，債權人得請求依法定利率計算之
      遲延利息。但約定利率較高者，仍從其約定利率；應付利
      息之債務，其利率未經約定，亦無法律可據者，週年利率
      為百分之5，民法第229條第2項、第233條第1項及第203條
      分別定有明文。從而，原告另請求自起訴狀繕本送達翌日
      即109年5月6日起至清償日止，按週年利率百分之5計算之
      利息，為有理由。
四、綜上所述，原告依據保險法第53條第1項規定，請求被告給
    付4,600元，及自109年5月6日起至清償日止，按週年利率百
    分之5計算之利息，為有理由，應予准許，逾此範圍之請求
    ，則無理由，應予駁回。　　　
五、又按各當事人一部勝訴、一部敗訴者，其訴訟費用，由法院
    酌量情形，命兩造以比例分擔或命一造負擔，或命兩造各自
    負擔其支出之訴訟費用；小額訴訟，法院為訴訟費用之裁判
    時，應確定其費用額，民事訴訟法第79條、第436條之19第1
    項分別定有明文。查本件之訴訟費用額為1,000元，爰斟酌
    兩造勝敗之情形，確定訴訟費用之負擔如主文第3項所示。
六、本判決第1項乃依小額訴訟程序所為被告敗訴之判決，依民
    事訴訟法第436條之20之規定，自應依職權宣告假執行；併
    依同法第392條第2項規定，依被告聲請宣告被告如預供擔保
    後，得免為假執行。
據上論結，本件原告之訴為一部有理由，一部無理由，依民事訴
訟法第436條之23、第436條第2項、第79條、第436條之19第1項
、第436條之20、第392條第2項，判決如主文。
中    華    民    國   109    年    11    月    13    日
                  臺灣臺南地方法院臺南簡易庭
                                  法  官  王參和
以上正本係照原本作成。
如不服本判決，應於送達後20日內，向本院提出上訴狀並表明上
訴理由，如於本判決宣示後送達前提起上訴者，應於判決送達後
20日內補提上訴理由書（須附繕本）。
如委任律師提起上訴者，應一併繳納上訴審裁判費。
對於小額程序之第一審判決之上訴，非以其違背法令之理由，不
得為之。且上訴狀內應記載表明（一）原判決所違背之法令及其
具體內容。（二）依訴訟資料可認為原判決有違背法令之具體事
實。
中    華    民    國   109    年    11    月    13    日
                                  書記官  程伊妝